臺灣高雄地方法院刑事判決　　　　　　　94年度訴字第3898號
公　訴　人　臺灣高雄地方法院檢察署檢察官
被　　　告　甲○○
　　　　　　乙○○
上列被告因違反藥事法案件，經檢察官提起公訴（94年度偵續一
字第11號），嗣被告於本院準備程序進行中，就被訴事實為有罪
之陳述，經合議庭裁定由受命法官獨任適用簡式審判程序審理，
本院判決如下：
      主  文
甲○○、乙○○共同輸入禁藥，甲○○，累犯，處有期徒刑月
；乙○○，處有期徒刑貳月，緩刑貳年。扣案之「中藥戒毒劑」
包及「安君寧」濃縮藥丸貳拾捌包，沒收之。
      事  實
一、甲○○前於民國92年間因賭博案件，經臺灣屏東地方法院判
    處有期徒刑4 月確定，並於92年5 月5 日易科罰金執行完畢
    。其與乙○○係叔姪關係，二人均知悉大陸地區所製造之「
    中藥戒毒劑」及「安君寧」濃縮藥丸，在國內無法購得，然
    因甲○○之友人「酒精」（姓名、年籍均不詳）染有毒癮，
    為替「酒精」戒絕毒癮，二人竟基於未經中央衛生主管機關
    核准擅自輸入禁藥之犯意聯絡，由甲○○於民國92年1 月7
    日在大陸地區福建省廈門市○○路附近某藥局，購得含有嗎
    啡及可待因成份之「中藥戒毒劑」3 包及含有第三級毒品特
    拉嗎竇成分之「安君寧」濃縮藥丸28包（二人均不知上開藥
    品分別含有嗎啡、可待因及第三級毒品特拉嗎竇成分）後，
    全部交由乙○○，將之藏匿於隨身手提包內，由乙○○於同
    日晚上8 時55分許自澳門搭乘復興航空GE 364號班機，抵達
    高雄小港國際機場，而共同擅自將上開「中藥戒毒劑」及「
    安君寧」運輸入境至台灣地區，嗣於高雄小港國際機場入境
    檢查時，為警會同財政部高雄海關關稅局人員當場查獲，並
    扣得未經核准擅自輸入之「中藥戒毒劑」3 包及「安君寧」
    濃縮藥丸28包，始悉上情。
二、案經內政部警政署航空警察局高雄分局移送台灣高雄地方法
    院檢察署偵查起訴。
      理  由
一、訊據被告甲○○、乙○○對於上揭事實均坦承不諱，且被告
    乙○○92年1 月7 日晚上8 時55分許，在高雄小港國際機場
    入境檢查室通關時，為警會同海關人員自被告乙○○所攜帶
    之隨身手提包內查扣上揭藥品之事實，有高雄關稅局扣押貨
    物、運輸工具及搜索筆錄乙紙在卷可稽，並有「中藥戒毒劑
    」3 包及「安君寧」28包扣案可佐。另按經中央衛生主管機
    關（行政院衛生署）明令公告禁止製造、調劑、輸入、輸出
    、販賣或陳列之毒害藥品及未經核准擅自輸入之藥品，為藥
    事法所稱「禁藥」；又輸入藥品，應依藥事法第39條規定將
    其成分、規格、性能、製法之要旨，檢驗規格與方法及有關
    資料或證件，連同標籤、仿單及樣品，並繳納證書費、查驗
    費，申請中央衛生主管機關（行政院衛生署）查驗登記，經
    核准發給藥品許可證後，始得由藥品許可證所有人及其授權
    者輸入，其餘之輸入藥品，除係旅客或隨交通工具服務人員
    所攜帶之自用藥品進口者外，若有未經中央衛生主管機關（
    行政院衛生署）核准擅自輸入之情形者，亦係屬藥事法所稱
    之「禁藥」範圍，藥事法第22條第1 項明文規定。查扣案之
    「中藥戒毒劑」及「安君寧」濃縮藥丸，經送行政院衛生署
    管制藥品管理局檢驗結果，「中藥戒毒劑」檢出嗎非及可待
    因成分；「安君寧」藥丸檢出第三級毒品特拉嗎竇成分，且
    查行政院衛生署之藥品許可登記資料，並未核准外標示「中
    藥戒毒既劑」及「安君寧」之製劑，此有該局管檢字第0920
    002072號檢驗成績書1 紙在卷可憑（航空警察局高雄分局航
    警高分三字第0920002624號卷），是扣案之「中藥戒毒劑」
    及「安君寧」藥丸並未有我國衛生署核准之輸入字號，則被
    告二人自大陸地區購買攜回上開藥品，係屬未經核准而擅自
    輸入之藥品甚明。而被告二人攜帶扣案上開藥品入境臺灣之
    目的係因朋友戒毒需用，迭經被告甲○○於偵訊及本院審理
    陳述在卷，亦與藥事法第22條第2 款但書所訂之旅客攜帶「
    自用」藥品進口之除外規定不符，綜上所述，本件事證明確
    ，被告輸入禁藥之犯行堪以認定，應依法論科。
二、按被告行為後藥事法業於93年4 月21日修正公布，並於同日
    生效，其中第82條第1 項之法定刑由「7 年以下有期徒刑，
    得併科新台幣15萬元以下罰金」，修正為「10年以下有期徒
    刑，得併科新台幣1000萬元以下罰金」，新舊法比較結果，
    以舊法有利於被告，依刑法第2 條第1 項之規定應適用舊法
    處斷。故核被告二人所為，均係犯93年4 月21日前修正前藥
    事法第82條第1 項輸入禁藥罪。被告二人就本件犯行，有犯
    意聯絡及行為分擔，為共同正犯。又被告甲○○於92年間因
    賭博案件，經臺灣屏東地方法院判處有期徒刑4 月確定，並
    於92年5 月5 日易科罰金執行完畢乙節，有臺灣高等法院被
    告前案紀錄表一份在卷可稽，其受有期徒刑之執行完畢後，
    五年以內再犯有期徒刑以上之罪，為累犯，依法加重其刑。
    爰審酌被告二人犯後均坦承犯行，確有悔意，且渠等輸入禁
    藥目的，係為朋友戒毒之需，並輸入禁藥之數量不多，情節
    非重等一切情狀，分別量處如主文所示之刑。又被告乙○○
    未曾受有期徒刑以上刑之宣告，有被告上開前案紀錄表一紙
    在卷可稽，其因一時失慮偶罹刑典，犯後坦承犯行深知悔悟
    ，信其經此偵、審程序，當知所警惕而無再犯之虞，本院認
    所宣告之刑以暫不執行為當，爰予以宣告緩刑2 年，以勵自
    新。又扣案之「中藥戒毒劑」3 包及安君寧14包，係被告等
    所有供犯罪所用之物，爰依刑法第38條第1 項第2 款規定，
    宣告沒收。
據上論斷，應依刑事訴訟法第273 條之1 第1 項、第299 條第1
項前段，93年4 月21日修正前藥事法第82條第1 項、刑法第2 條
第1 項但書、第11條前段、第28條、第47條、第74條第1 款、第
38 條 第1 項第2 款，判決如主文。
本案經檢察官鄧藤墩到庭執行職務。
中　　華　　民　　國　　94　　年　　12　　月　　19　　日
              刑事第十一庭    法  官  林揚奇
以上正本，係照原本作成，證明與原本無異。
如不服本判決，應於送達後10日內，向本院提出上訴狀。
中　　華　　民　　國　　94　　年　　12　　月　　19　　日
                              書記官  于耀文
附錄本判決論罪之法條：
93年4 月21日修正前藥事法第82條第1 項：
製造或輸入偽藥或禁藥者，處七年以下有期徒刑，得併科新台幣
15萬元以下罰金。
